【裁判字號】    88,易,791
【裁判日期】    890229
【裁判案由】    侵占
【裁判全文】
臺灣新竹地方法院刑事判決                          八十八年度易字第七九一號
    公  訴  人  臺灣新竹地方法院檢察署檢察官
    被      告  甲○○
右列被告因侵占案件，經檢察官提起公訴（八十八年度偵字第六八九二號），本院判
決如左︰
    主  文
甲○○意圖為自己或第三人不法之所有，而侵占遺失物，處罰金仟元，如易服勞役
，以佰元折算壹日。
    事  實
一、甲○○意圖為自己不法之所有，於八十七年八月中旬某日，在不詳地點，侵占裕
    鐘企業有限公司（代表人曾振泰）所有、於八十七年八月十四日某時、在新竹縣
    竹北市○○路一三Ｏ三之三十六號遺失之支票一紙（付款人為中國國際商業銀行
    新竹分行、票號為ＨＺ0000000號、面額為新台幣（下同）四萬六千九百
    二十元）。並於八十七年八月間，在新竹市棒球旅社附近，將上開支票交付不知
    情張俊仁抵償債務，再經張俊仁轉交不知情楊金龍以清償借款，遂由楊金龍利用
    其妻吳慧霞帳戶向新竹企業銀行三姓橋分行提示付款，然因上開支票業經曾振泰
    之妻丙○○掛失止付而遭退票，為警循線查獲。
二、案經臺灣新竹地方法院檢察署檢察官自動檢舉偵查起訴。
    理  由
一、訊據被告甲○○矢口否認侵占犯行，辯稱：上開支票係乙○○交予伊抵債所用，
    伊只是沒要求乙○○在支票背書云云。經查：
  （一）上開支票係裕鐘企業有限公司代表人曾振泰之妻丙○○發現遺失後，隨即於
        八十七年九月十日向新竹企業銀行新竹分行申請掛失止付之情，業據被害人
        代表人之妻丙○○於警訊、偵訊中陳述綦詳，並有新竹市票據交換所函附之
        退票理由單、掛失止付票據提示人資料查報表、遺失票據申報書及中國國際
        商業銀行第ＨＺ0000000號支票影本等件在卷可稽。
  （二）上開支票，係由被告交付予張俊仁抵償債務，再經張俊仁轉交楊金龍以清償
        借款，遂由楊金龍利用其妻吳慧霞帳戶向新竹企業銀行三姓橋分行提示付款
        之情，亦據證人張俊仁於警訊、偵訊中；楊金龍於警訊中證述綦詳，且互核
        相符，堪足採信。
  （三）至被告辯稱：該支票係乙○○交付予伊一節，已據證人乙○○於偵審中到院
        堅詞否認在卷，並證稱：伊若將客票交付他人，必會於票據上背書等語。參
        以被告於本院自承伊係在市場工作者，每月出入數十萬金額等語，其既為生
        意人，當知收受客票之習慣，要求前手於票據上背書以利追索，然上開支票
        背面只有被告陳志（治）憲之簽名，並無乙○○之背書，是被告空言所辯，
        尚難採信。本案事證明確，被告侵占遺失物之犯行，洵堪認定，自應依法予
        以論罪科刑。
二、核被告所為，係犯刑法第三百三十七條之侵占遺失物罪。爰審酌被告犯罪手段為
    侵占他人遺失票據，因被害人事前掛失止付致未生重大危害，及被告犯後態度等
    一切情狀，量處如主文所示之刑，並諭知易服勞役之折算標準。
據上論斷，應依刑事訴訟法第二百九十九條第一項前段，刑法第三百三十七條、第四
十二條第二項，罰金罰鍰提高標準條例第一條前段、第二條，判決如主文。
本案經檢察官許麗美到庭執行職務。
中      華      民      國    八十九    年      二      月    二十九    日
                                    臺灣新竹地方法院刑事第一庭
                                        法  官    黃  美  文
右正本證明與原本無異。
如不服本判決，應於判決送達後十日內向本院提出上訴狀( 應附繕本 )，上訴於
臺灣高等法院。
                                        書記官    饒  興  蘭
中      華      民      國    八十九    年      二      月    二十九    日
附錄：
刑法第三百三十七條
意圖為自己或第三人不法之所有，而侵占遺失物、漂流物或其他離本人所持有之物者
，處五百元以下罰金。


司法院資訊處製作；財團法人民間司法改革基金會備份。
